【裁判字號】    97,親,52
【裁判日期】    980120
【裁判案由】    確認親子關係存在
【裁判全文】
臺灣嘉義地方法院民事判決                97年度親字第52號
原      告  甲○○
                        1號
法定代理人  乙○○
                        1號
被      告  戊○○
            己○○
            丙○○
            丁○○
                        弄6號.
上列當事人間請求確認親子關係存在事件，本院於中華民國98年
1月6日言詞辯論終結，判決如下：
    主  文
確認原告甲○○（女，民國○○年○○月○日生，身分證統一編號：
Ｚ000000000號）與被告之兄弟即被繼承人鍾宗廷（男，民國○○年
○月○○日生，身分證統一編號：Ｚ000000000號）間之親子關係存
在。
訴訟費用新台幣仟元由原告負擔。
    事實及理由
一、按確認之訴非原告有即受確認判決之法律上利益者，不得提
    起，所謂即受確認判決之法律上利益，係指法律關係之存在
    否不明確，原告主觀上認其在法律上之地位有不妥之狀態存
    在，且此種不妥之狀態，能以確認判決之除去者而言（最高
    法院52年台上第1240號判例參照）；次按非婚生子女經其生
    父撫育者，依民法第1065條第1項之規定，已因視為認領而
    取得婚生子女之身分，如其身分又為其生父之繼承人所否認
    ，而有提起確認身分之訴之必要，可隨時提起。故就親子身
    分關係，提起確認身分之訴，意即「確認親子關係存在或不
    存在之訴」，並非法律之所不許；又父母子女關係是否存在
    ，影響雙方身分及因該身分而產生之法律關係，亦將隨之變
    動，故非婚生子女，經生父認領或視同認領者，為使其親子
    關係明確，該父母、子女或其他利害關係人，自得提起確認
    親子關係存在之訴（最高法院70年度台上字第468號、43年
    台上字第1108號判例參照）。查本件原告起訴請求確認其與
    被告之被繼承人鍾宗廷間之親子關係存在，影響原告對被告
    之被繼承人鍾宗廷繼承權之存在與否，自屬法律關係發生之
    基礎事實，並致原告對被告之被繼承人鍾宗廷之繼承權等私
    法上的權利有受到侵害的危險，而此可能受到侵害之狀態，
    得以確認判決之方式除去，是原告提起本件確認親子關係存
    在之訴，有即受確認判決之法律上利益，原告自有權提起。
    又按確認親子關係事件，與社會公益有關，當事人處分主義
    應受限制，故民事訴訟法規定關於認諾、自認及不爭執事實
    效力之規定，在否認子女之訴不適用，民事訴訟法第596 條
    第1項關於同法第589條之規定，準用同法第574條第3項之規
    定。本件被告就本件訴訟為認諾及訴訟上自認或不爭執事實
    ，本院僅得以此自認或不爭執之情形，作為自由心證判斷事
    實真偽之資料，要不得據此即為否認兩造間之親子關係，均
    合先敘明。
二、本件原告起訴主張：原告之生母乙○○與鍾宗廷為男女朋友
    關係，已論及婚嫁，鍾宗廷工作返家後，因脫髓鞘神經病變
    致半身殘廢，延醫罔效，於97年9月21日上午5時41分上吊自
    殺身亡，惟乙○○已自鍾宗廷受胎，懷有遺腹子待產，鍾宗
    廷死亡後，於97年9月24日會同警員採樣鍾宗廷之毛髮、一
    小塊皮膚封，送成大醫學院作DNA鑑定後與原告有親子之血
    緣關係，爰訴請確認原告與鍾宗廷間之親子關係存在等語。
三、被告則對於原告之主張沒有意見，甲○○確實係乙○○自鍾
    宗廷受胎所生等語。
四、按親子關係之認定部分，理論上自應以科學方式就系爭親子
    雙方進行鑑定（如血型、DNA遺傳基因檢測等方式）為之，
    以求正確；進一步以言，此類案型中亦僅有此種身體鑑定之
    科學其證據，始為直接證據，其他相關之事證，例如生父生
    母間於懷孕前之同居、以及撫育行為甚或事後雙方之認知或
    其他行為，皆僅係間接證據，用以作為親子關係認定之佐證
    。原告主張之前揭事實，為被告所不爭，並據其提出出生證
    明、成大醫院婦產部優生保健科血緣鑑定報告書、臺灣雲林
    地方法院檢察署相驗屍體證明書、戶籍謄本、各1份為證，
    依卷附之成大醫院婦產部優生保健科血緣鑑定報告書記載：
    「本系統所檢驗之DNA點位皆無法排除鍾宗廷與乙○○之女
    (即甲○○)之血緣關係，其親子親子關係指數數（CPI）為
    00000000.267856，親子關係概率值為99.999996%。」等語
    ，準此，得據以推斷原告與被告之被繼承人鍾宗廷之親子血
    緣關係存在，是原告上述主張，堪信為真實。從而，原告依
    民事訴訟法第247條第1項規定請求確認其與被告之被繼承人
    鍾宗廷間之親子關係存在，為有理由，應予准許。
五、又本件確認親子關係之訴，被告到庭未爭執或否認前揭事實
    ，被告之行為依本件訴訟程度，係為伸張或防衛權利所必要
    ，本件訴訟費用應有民事訴訟法第81條第2款規定之適用，
    應命由原告負擔全部訴訟費用，以符公平。
六、據上論結，本件原告之訴為有理由，依民事訴訟法第81條第
    2款，判決如主文。
中    華    民    國    98    年    1     月    20    日
                      家事法庭法  官  涂裕洪
以上正本係照原本作成
如不服本判決，應於判決送達後20日之不變期間內，向本院提出
上訴狀。
中    華    民    國    98    年    1     月    20    日
                              書記官  李靜華


司法院資訊處製作；財團法人民間司法改革基金會備份。
